臺灣桃園地方法院刑事判決　　　　　　　95年度易字第1238號
公　訴　人　臺灣桃園地方法院檢察署檢察官
被　　　告　乙○○
　　　　　　　　　　　15弄2.
上列被告因詐欺案件，經檢察官提起公訴（95年度偵緝字第851
號），本院判決如下：
乙○○連續意圖為自己不法之所有，以詐術使人將本人之物交付
，累犯，處有期徒刑壹年肆月。
　　事　實
一、乙○○前於民國（下同）76年間因違反懲治盜匪條例等案件
　　，經臺灣高等法院以76年上重二訴字第22號判決判處應執行
　　有期徒刑17年，經臺灣最高法院判決上訴駁回而確定，嗣逢
　　80年減刑，經減為有期徒刑11年，於82年2 月17日假釋出監
　　；復於83年間再犯詐欺罪，經臺灣臺東地方法院以83年度易
　　字第701 號判決判處有期徒刑2 年6 月，經臺灣高等法院花
　　蓮分院判決上訴駁回而確定，經撤銷前開假釋，該殘刑4 年
　　6 月12日與前揭有期徒刑2 年6 月接續執行，於87年5 月2
　　日縮短刑期假釋出監，刑期至90年7 月28日屆滿以已執行論
　　。緣甲○○於92年5 月間某日，經朋友介紹而認識乙○○，
　　乙○○竟意圖為自己不法之所有，並基於概括犯意，向甲○
　　○佯稱其新加坡籍之友人欲來臺購買土地，請甲○○代為仲
　　介，買賣成功後將可取得成交價百分之二十之仲介費，而取
　　得甲○○之信賴。乙○○見甲○○已相信其所言，遂於92年
　　7 月間某日，向甲○○佯稱其於桃園縣中壢市中原大學附近
　　購買一棟房子，但因其個人理財型存款契約尚未到期，無法
　　動用存款，需要借款新臺幣（下同）19萬元作為購買房屋之
　　定金，致甲○○陷於錯誤，而於92年7 月中旬某日，將現金
　　19 萬 元交付予乙○○。乙○○再於92年7 月23日下午2 時
　　許，向甲○○佯稱其母親發生車禍須進行腦部手術，要借款
　　195 萬元，甲○○又陷於錯誤，於92年7 月23日下午2 時16
　　分許，將195 萬元匯至乙○○之臺灣銀行中壢分行帳戶內（
　　帳號000000000000）。乙○○又於92年7 月24日上午，向甲
　　○○佯稱其購買房子之訂金尚缺41萬元，甲○○不疑有他，
　　乃於92年7 月24日上午10時33分許，將41萬元匯入乙○○上
　　開臺灣銀行中壢分行之帳戶內。惟乙○○於取得上開款項後
　　，即避不見面，甲○○在遍尋不著乙○○之情形下始知受騙
　　。
二、案經被害人甲○○訴由桃園縣政府警察局楊梅分局報請臺灣
　　桃園地方法院檢察官偵查起訴。
　　理　由
壹、程序方面：
　　按被告以外之人於審判外之言詞或書面陳述，除法律有規定
　　者外，不得作為證據，刑事訴訟法第159 條第1 項定有明文
　　。經查：證人甲○○於警詢中所為之陳述，係被告以外之人
　　於審判外所為之陳述，該警詢筆錄之記載，就證明構成犯罪
　　之事實，固無證據能力。惟審酌證人甲○○於警詢中之供述
　　並非非法取得，且其業於本院審理中具結作證，經被告為交
　　互詰問完畢，被告於訴訟上之程序權，已受保障，是證人甲
　　○○於警詢中之供述，自得作為其於審判期日所為證言之補
　　強。
貳、實體方面：
一、訊據被告吳成固坦承有於前揭時、地收受證人甲○○所交付
　　之現金19萬元及匯款195 萬元、41萬元等事實，惟矢口否認
　　有何詐欺之犯行，辯稱：上開款項均是伊替證人甲○○仲介
　　買賣土地所得之仲介費，伊前後替證人甲○○仲介買賣2 筆
　　土地，第1 筆土地買賣成功後伊得到195 萬元的仲介費，第
　　2 筆土地買賣成功後，證人甲○○就先後給付19萬元及41萬
　　元云云。經查：
　(一)上開犯罪事實，業經證人即被害人甲○○於警詢及本院審理
　　時指訴甚明（93年度偵字第14039 號卷第10頁附92年9 月22
　　日警詢筆錄，本院卷第60頁之96年3 月12日審判筆錄），並
　　有上海商業儲蓄銀行匯出匯款申請書2 紙在卷可稽（匯出19
　　5 萬元、41萬元，93年度偵字第14093 號卷第12、13頁）。
　(二)雖然被告一再以上開19萬元、195 萬元、41萬元均是證人甲
　　○○給付之仲介費云云置辯。查被告於本院審理時已供稱：
　　伊替證人甲○○仲介買賣土地的價額分別為二千多萬及三千
　　多萬元等語，足見被告所稱仲介土地之價額甚高，然而質之
　　被告關於本件仲介買賣之土地所在、地主及買主各為何人等
　　情，被告均一概答稱不知道地主及買主為何人，且亦無證人
　　可以證明伊確與證人甲○○一同仲介買賣土地之情事等語（
　　本院卷第61頁之96年3 月12日審判筆錄）。衡情，欲促成交
　　易金額高達二千多萬、三千萬多元之土地買賣甚為不易，被
　　告既為仲介之人，應往來折衝於賣主及買主之間而熟悉賣主
　　、買主之需求，且對於該筆交易標的之土地之所在亦應知之
　　甚詳，再我國民情對於土地買賣所應踐行之程序相當謹重，
　　被告為促成土地之買賣，自應握有該土地之地籍謄本、地籍
　　圖等相關資料，然而被告對於取得高達255 萬元仲介費之土
　　地所在及其賣主、買主各為何人等重要情節，竟無法提出相
　　關資料以供本院查證，其辯顯與常情不合。再被告於案發後
　　4 個月內之92年11月21日於警局製作筆錄時，已供稱證人甲
　　○○請伊仲介買賣的土地在楊梅區，但地主及買主已不記得
　　了等語（93年度偵字第14039 號卷第8 頁），即被告於其所
　　稱之仲介買賣土地後4 個月內已不復記憶交易雙方之對象，
　　對於仲介買賣標的之土地亦不知在何處，益見被告上開所辯
　　應屬事後杜撰之詞，難以採信。再者，被告於審理時亦供稱
　　：證人甲○○交付上開款項後，曾以電話與伊聯絡，後來伊
　　搬家後，證人甲○○就找不到伊等語（本院卷第61頁之96年
　　3 月12日審判筆錄），衡情，被告既與證人甲○○合作仲介
　　買賣土地成功，雙方關係應甚為融洽、密切，甚至可能再次
　　合作以賺取更多利潤，豈有在第一次合作仲介買賣成功後，
　　被告即搬家失去聯絡，以至於證人甲○○在遍尋不獲情形下
　　而具狀對被告提起本件詐欺之告訴，足認被告上開所辯均與
　　事實不符，不能採信。
　(三)綜上所述，被告既無法明確陳述其合法取得上開19萬元、19
　　5 萬元及41萬元之原因事實為何，堪認證人甲○○上開指述
　　應屬實在，本件事證明確，被告前揭詐欺犯行已經可以認定
　　，應依法論科。
二、新、舊法比較部分：
　(一)按修正後刑法第2 條第1 項之規定：「行為後法律有變更者
　　，適用行為時之法律。但行為後之法律有利於行為人者，適
　　用最有利於行為人之法律」，係規範行為後法律變更所生新
　　舊法比較適用之準據法，於新法施行後，應適用新法第2 條
　　第1 項之規定，為「從舊從輕」之比較；比較時應就罪刑有
　　關之共犯、未遂犯、想像競合犯、牽連犯、連續犯、結合犯
　　，以及累犯加重、自首減輕暨其他法定加減原因（如身分加
　　減）與加減例等一切情形，綜其全部罪刑之結果而為比較（
　　最高法院95年第8 次刑庭會議決議參照）。查刑法第56條連
　　續犯之規定業經刪除，則被告之數犯罪行為，應予分論併罰
　　。此刪除雖非犯罪構成要件之變更，但顯已影響行為人刑罰
　　之法律效果，自屬法律有變更，依新法第2 條第1 項規定，
　　比較新、舊法結果，仍應適用較有利於被告之行為時法律論
　　以連續犯。
　(二)又按修正後刑法第2 條第1 項之規定，係規範行為後「法律
　　變更」所生新舊法比較適用之準據法，故如新舊法處罰之輕
　　重相同，即無比較適用之問題，非此條所指之法律有變更，
　　即無本條之適用，應依一般法律適用原則，適用裁判時法（
　　最高法院95年第21次刑事庭會議紀錄參照）。查：
　1.被告所犯詐欺罪，其法定刑有罰金刑主刑之規定，是就罰金
　　主刑部分之修正，容有比較之必要。修正前刑法第33條第5
　　款關於主刑之罰金刑，原係規定（銀元）1 元以上，另依「
　　罰金罰鍰提高標準條例」第1 條前段、第3 條規定（含72年
　　7 月27日司法院、行政院令發布「提高罰金罰鍰倍數及開始
　　施行日期令」，自72年8 月1 日起，將刑法定有罰金各條之
　　罰金數額，均提高為10倍）、「現行法規所定貨幣單位折算
　　新臺幣條例」第2 條規定（貨幣單位為圓、銀元或元者，以
　　新臺幣元之三倍折算之），應為「新臺幣30元」以上。修正
　　後之刑法第33條第5 款規定則提高為「新台幣1 千元以上，
　　以百元計算」。經新、舊法結果，自以修正前之刑法第33條
　　第5 款較有利於被告，而應適用修正前該條規定。再查95年
　　6 月14日另修正公布刑法施行法第1 條之1 規定：「中華民
　　國94年1 月7 日刑法修正施行後，刑法分則編所定罰金之貨
　　幣單位為新臺幣。94年1 月7 日刑法修正時，刑法分則編未
　　修正之條文定有罰金者，自94年1 月7 日刑法修正施行後，
　　就其所定數額提高為30倍。但72年6 月26日至94年1 月7 日
　　新增或修正之條文，就其所定數額提高為3 倍」。該條立法
　　理由謂：「依94年1 月7 日修正之刑法第33條第5 款規定，
　　罰金貨幣單位已改為新臺幣，刑法分則編各罪所定罰金之貨
　　幣單位，自應配合上開規定修正，爰為第一項規定」、「刑
　　法24年施行後，為解決國民所得經濟水準已大幅提昇問題，
　　有關罰金與罰鍰倍數之調整及銀元與新臺幣之折算標準，訂
　　有『罰金罰鍰提高標準條例』及『現行法規所定貨幣單位折
　　算新臺幣條例』，除罰金以1 銀元折算3 元新臺幣外，並將
　　72年6 月26日以前修正之刑法部分條文罰金數額提高為10倍
　　；其後修正者則不再提高倍數，亦即刑法分則各罪罰金數額
　　視前開情形分別提高為30倍或3 倍。考量新修正之刑法施行
　　後，不再適用『現行法規所定貨幣單位折算新臺幣條例』，
　　為使罰金數額趨於一致，避免衍生新舊法比較適用問題，以
　　緩和實務適用法律之衝擊，於不變動罰金數額之前提下，爰
　　為第二項規定」等語。自上述立法理由可知，刑法施行法第
　　1 條之1 顯係配合新刑法修正後，就刑法分則罰金刑部分，
　　變更貨幣單位為新臺幣，並統一提高罰金數額，以替代「罰
　　金罰鍰提高標準條例（第一條）」及「現行法規所定貨幣單
　　位折算新臺幣條例」之「準據法」性質之法律，且關於刑法
　　第339 條第1 項法定刑，其罰金主刑之適用結果並無不同，
　　自無新舊法比較之必要，而逕適用刑法施行法第1 條之1第1
　　項規定。
　2.刑法第47條關於累犯之規定，將原「受有期徒刑之執行完畢
　　，或受無期徒刑或有期徒刑一部之執行而赦免後，5 年以內
　　再犯有期徒刑以上之罪者為累犯，加重本刑至二分之一。」
　　之規定，修正為刑法第47條第1 項「受徒刑之執行完畢，或
　　一部之執行而赦免後，五年以內故意再犯有期徒刑以上之罪
　　者為累犯，加重本刑至二分之一。」而本件被告前有如犯罪
　　事實欄一所述之前案犯罪紀錄及執行情形，有臺灣高等法院
　　被告全國前案紀錄表憑，其於5 年以內再故意犯本件有期徒
　　刑以上之罪，不論依修正前刑法第47條或修正後之刑法第47
　　條第1 項之規定，均構成累犯，依前揭最高法院刑事庭會議
　　紀錄之決議，自應適用裁判時刑法第47條之規定。
三、核被告所為，係犯刑法第339 條第1 項之詐欺取財罪。被告
　　先後多次詐欺犯行，時間緊接，方法相同，觸犯構成要件相
　　同之罪，顯係基於概括犯意為之，為連續犯，依修正前刑法
　　第56條之規定，以一罪論，並加重其刑。又被告前於76年間
　　因違反懲治盜匪條例等案件，經臺灣高等法院以76年上重二
　　訴字第22號判決判處應執行有期徒刑17年，經臺灣最高法院
　　判決上訴駁回而確定，嗣逢80年減刑，經減為有期徒刑11年
　　，於82年2 月17日假釋出監；復於83年間再犯詐欺罪，經臺
　　灣臺東地方法院以83年度易字第701 號判決判處有期徒刑2
　　年6 月，經臺灣高等法院花蓮分院判決上訴駁回而確定，經
　　撤銷前開假釋，該殘刑4 年6 月12日與前揭有期徒刑2 年6
　　月接續執行，於87年5 月2 日縮短刑期假釋出監，刑期至90
　　年7 月28日屆滿以已執行論，此有臺灣高等法院被告前案紀
　　錄表在卷可按，於五年以內再犯本件最重本刑為有期徒刑以
　　上之罪，為累犯，應依裁判時刑法第47條第1 項之規定加重
　　其刑，並依法遞加重之。爰審酌被告素行不良，不循正途謀
　　財，利用他人一時失慮趁機詐騙鉅額金錢，且犯後仍矢口否
　　認，態度不佳，及未賠償被害人損失等一切情狀，量處如主
　　文所示之刑。
據上諭斷，應依刑事訴訟法第299 條第1 項前段，修正後刑法第
2 條第1 項前段、第47條第1 項，刑法第339 條第1 項，修正前
刑法第56條，刑法施行法第1 條之1 第1 項、第2 項前段，判決
如主文。
本案經檢察官何嘉仁到庭執行職務。
中　　華　　民　　國　　96　　年　　3 　　月　　26　　日
                  刑事第七庭  審判長法  官  江振義
                                    法  官  林惠霞
                                    法　官　劉為丕
上正本證明與原本無異。
如不服本判決，應於判決送達後10日內向本院提出上訴狀（應附
繕本），上訴於臺灣高等法院。
                                    書記官  顏美惠
中　　華　　民　　國　　96　　年　　3 　　月　　29　　日
附錄本案論罪科刑法條：
中華民國刑法第339條
（普通詐欺罪）
意圖為自己或第三人不法之所有，以詐術使人將本人或第三人之
物交付者，處5年以下有期徒刑、拘役或科或併科1千元以下罰金
。
以前項方法得財產上不法之利益或使第三人得之者，亦同。
前二項之未遂犯罰之。
